臺灣高雄地方法院行政訴訟判決　　　　　109年度交字第492號
原　　　告　廖偉鈞　

被　　　告　高雄市政府交通局

代　表　人　張淑娟　
上列當事人間交通裁決事件，原告不服被告民國109 年11月19日
高市交裁字第32-CA0000000、32-CA0000000號裁決，提起行政訴
訟，本院判決如下：
    主  文
原告之訴駁回。
訴訟費用新臺幣參佰元由原告負擔。
    事實及理由
一、程序事項：按行政訴訟法第237條之7規定，交通裁決事件之
    裁判，得不經言詞辯論為之。本件屬交通裁決事件，依兩造
    所述各節及卷內資料其事證已臻明確，本院認無經言詞辯論
    之必要，爰不經言詞辯論而為判決。
二、事實概要：原告於民國109年1月2日12時50分、109年1月4日
    8時52分許駕駛車牌號碼000-0000號大型重型機車（ 下稱系
    爭車輛），在臺64線快速公路東向25.2K 主線至28.2K 處(
    下稱系爭違規地點) ，因有「汽車行駛快速公路行車速度超
    過規定之最高速限20公里以內（採區間平均速率）」之違規
    行為，經新北市政府警察局中和分局員警於109 年2 月20日
    填掣新北市警交大字第CA0000000 、CA0000000 號舉發違反
    道路交通管理事件通知單（下稱舉發通知單）逕行舉發。嗣
    原告未於期限內到案，亦未曾向被告提出陳述，被告乃依道
    路交通管理處罰條例（下稱處罰條例）第33條第1 項第1 款
    、第63條第1 項第1 款規定，於109 年11月19日開立高市交
    裁字第32-CA0000000、32-CA000000 0 號裁決書（下稱原處
    分），各裁處原告「罰鍰新臺幣（下同）4,500 元，並記違
    規點數1 點」。原告不服，提起本件行政訴訟。
三、原告主張：原告遭舉發時該路段並未設置警示牌警告本路段
    設有區間測速取締；區間測速儀器設備及系統尚未合乎國家
    標準規範等語。並聲明：原處分撤銷。
四、被告則以：
  ㈠原告雖主張「未設置警示牌警告本路段設有區間測速取締」
    ，惟按道路交通標誌標線號誌設置規則第55條之2 第1 項規
    定：「測速取締標誌『警52』，用以警告車輛駕駛人前方路
    段常有測速取締執法，促使行車速度不得超過道路規定之最
    高速限或低於規定之最低速限」、第85條第1 項規定：「最
    高速限標誌『限５』，用以告示車輛駕駛人前方道路最高行
    車時速之限制，不得超速」，故處罰條例第7 條之2 第3 項
    「明顯標示」應係指具有「警告車輛駕駛人前方路段常有測
    速取締執法，促使行車速度不得超過道路規定之最高速限或
    低於規定之最低速限」功能之「警52」標誌，而非「用以告
    示車輛駕駛人前方道路最高行車時速之限制」之「限５」標
    誌，其理自明。
  ㈡次按道路交通安全規則第93條第1 項規定略以：「（第1 項
    ）行車速度，依速限標誌或標線之規定，無速限標誌或標線
    者，應依下列規定：一、行車時速不得超過50公里。但在設
    有快慢車道分隔線之慢車道，時速不得超過40公里，未劃設
    車道線、行車分向線或分向限制線之道路，時速不得超過30
    公里」。案經舉發機關查復略以：「本分局於109 年1 月1
    日起在臺64線快速道路實施區間測速執法，於東向區間測速
    起點( 25.2K)處設置有「區間測速起點」告示牌，前500 公
    尺處設置有行車速限測速照相告示牌，東向區間測速終點(
    28.2K)處設置有「區間測速終點」告示牌，前500 公尺處設
    置有行車速限測速照相告示牌。」。復經檢視採證相片可知
    ，系爭違規地點已設置最高速限標誌「70」( 限5)標誌及測
    速取締標誌「警52」( 紅框三角形警告標示) 標誌，圖像清
    晰且明顯，標誌前方亦無任何遮蔽物阻擋視線，在日間有自
    然光線、夜間有路燈照明之情形下，足可清楚辨識，且其與
    區間測速起點、終點之距離均為500 公尺，顯已符合前揭「
    快速公路應於300 公尺至1000公尺間，明顯標示」之舉發要
    件。是該告示牌之設置，業已盡告知用路人依速限駕駛之作
    為義務，足以促請駕駛人注意不得違規行駛，已堪認符合處
    罰條例第7 條之2 第3 項「明顯標示」之意旨。且衡諸上開
    設置告示牌規定之立法用意，不外表明科處違規人行政裁罰
    之目的乃在敦促駕駛人依行車速限駕駛，是以科學儀器採證
    ，應由主管機關在明顯處警示，用以提醒駕駛人依道路速限
    行駛，以期在駕駛人避免受罰之心理下，達到依行車速限駕
    駛進而維護行車安全之最大效益，此係善意之提醒。原告身
    為駕駛人，領有合格之駕駛執照，理應藉此謹慎注意暨遵守
    該路段速度限制之規定，非僅於設置「測速照相請減速」之
    告示牌處、或在警車閃爍警示燈明確告知正在執行超速取締
    勤務時，方遵守交通規則，而於未設有告示牌處即得有不予
    遵循之寬容空間；況本件已於系爭地點前設置明顯告示牌告
    知駕駛人，已如前述，則本件警員舉發程序，並無任何違誤
    之處。
  ㈢原告又主張「區間測速儀器設備及系統尚未合乎國家標準規
    範」，惟按區間測速係由車輛通過偵測點時辨識號牌並記錄
    系統時間，以固定兩點間之距離及通行時間換算所得區間平
    均速率為科學證據。針對其時間部分，為釐清相關儀器是否
    需送檢驗或定期複檢，新北市政府警察局函詢經濟部標準檢
    驗局，區間測速設備是否需申請度量衡器檢驗，該局函復：
    「所詢之區間測速設備，其中有關電腦時間部分，經查非屬
    度量衡法施行細則第2 條所稱之法定度量衡器，亦非屬應經
    檢定法定度量衡器，爰無須辦理檢定。」雖現行時間無須辦
    理檢定，惟為確保其正確性，新北市政府警察局建置之區間
    測速設備前端偵測器以及後端運算主機均各自獨立與「國家
    時間與頻率標準實驗室」對時，而偵測器以及運算主機交換
    資料時會再對時一次，最後員警透過系統平台舉發時，系統
    會再次檢視該筆案件的時間資料是否正確，以多重檢核機制
    確保舉發資料正確性。綜上，以區間測速設備取締超速違規
    符合現行法令規定，且新北市政府警察局建置區間測速設備
    以多重檢核機制防止時間失準之情形，據以執法並無疑義。
    復觀諸採證照片上清晰可見違規汽車之車號：「LAC-9233」
    、且明確標示：進入時間：「2020年01月02日12時48分02秒
    」、「2020年01月04日08時50分08秒」、離開時間：「2020
    年01月02日12時50分00秒」、「2020年01月04日08時52分05
    秒」、速度：「90公里」等數據，足徵原告駕駛系爭車輛於
    上揭時間，行駛系爭路段時，該區間測速照相設備之準確性
    及正確性應值得信賴。是原告於前揭時間、地點確有「汽車
    行駛快速公路速度超過規定最高速限20公里以內( 採區間平
    均速率) 」之違規行為，被告據以裁處，洵無不合等語，資
    為抗辯。
  ㈣並聲明：原告之訴駁回。
五、本院之判斷：
  ㈠按「汽車行駛於高速公路、快速公路或設站管制之道路，不
    遵使用限制、禁止、行車管制及管理事項之管制規則而有下
    列行為者，處汽車駕駛人3,000元以上6,000元以下罰鍰：1.
    行車速度超過規定之最高速限或低於規定之最低速限」；「
    汽車駕駛人有下列各款所列條款之一者，除依原條款處罰鍰
    外，並予記點：1.有第33條第1項、第2項、第38條第1項、
    第40條、第45條、第47條第1款至第3款、第48條、第49條或
    第60條第2項第1款、第2款情形之一者，各記違規點數1點」
    ，處罰條例第33條第1項第1款、第63條第1項第1款定有明文
    。再依違反道路交通管理事件統一裁罰基準表( 下稱裁罰基
    準表) 規定，行駛高、快速公路行車速度超過規定之最高速
    限20公里以內，逾越應到案期限60日以上，繳納罰鍰或逕行
    裁決處罰者，統一裁罰基準為4,500 元，記違規點數1 點。
    核上開統一裁罰基準之規定，就其立法目的及功能，乃為防
    止處罰機關枉縱或偏頗，依道路交通管理處罰條例第92條第
    4 項所授權交通部會同內政部訂定「違反道路交通管理事件
    統一裁罰基準及處理細則」及其附件「違反道路交通管理事
    件統一裁罰基準表」，用以維持裁罰之統一性與全國因違反
    道路交通管理事件受處罰民眾之公平，不因裁決人員不同，
    而生偏頗，寓有避免各監理機關於相同事件恣意為不同裁罰
    之功能，並非法所不許，於憲法上保障人民財產權之意旨並
    無牴觸（此並有司法院釋字第511 號解釋意旨理由足資參照
    ），自無違反法律保留原則。故就違反道路交通管理事件統
    一裁罰基準及處理細則附件所示統一裁罰基準表中有關處罰
    條例第33條第1 項第1 款規定之裁罰基準內容，並未牴觸母
    法，被告自得依此基準而為裁罰，先予敘明。
  ㈡本件如事實概要欄所述之原告違規事實，有舉發通知單、原
    處分之裁決書、送達證書、新北市政府警察局中和分局 110
    年2 月5 日新北警中交字第1104617781號函暨檢附新北市政
    府警察局建置區間平均速率執法設備硬體資料及經濟部標準
    檢驗局107 年3 月13日經標四字第 10700523440 號函、110
    年1 月27日新北警中交字第1104615099號函暨檢附臺64線快
    速道路相關牌面示意圖、經銷授權保固暨原廠出廠證明書、
    產地證明、出廠保固證明書、切結書、出廠證明書等在卷可
    稽( 本院卷一第69至113 頁) ，堪可認定屬實。
  ㈢原告固主張其遭舉發時該路段並未設置警示牌警告本路段設
    有區間測速取締云云；惟按「汽車駕駛人之行為有下列情形
    之一，當場不能或不宜攔截製單舉發者，得逕行舉發：……
    七、經以科學儀器取得證據資料證明其行為違規」、「前項
    第7 款之科學儀器應採固定式，並定期於網站公布其設置地
    點。但汽車駕駛人之行為屬下列情形之一者，不在此限：…
    …九、行車速度超過規定之最高速限或低於規定之最低速限
    」、「對於前項第9 款之違規行為，採用固定或非固定式科
    學儀器取得證據資料證明者，於一般道路應於100 公尺至30
    0 公尺間，於高速公路、快速公路應於300 公尺至1,000 公
    尺間，明顯標示之；其定點當場攔截製單舉發者，亦同」，
    處罰條例第7 條之2 第1 項、第2 項、第3 項分別定有明文
    。又道路交通標誌標線號誌設置規則第55條之2 第1 項亦規
    定：測速取締標誌「警52」，用以警告車輛駕駛人前方路段
    常有測速取締執法，促使行車速度不得超過道路規定之最高
    速限或低於規定之最低速限。經查，本件舉發機關查復略以
    ：「……本分局於109 年1 月1 日起在臺64線快速道路實施
    區間測速執法，於東向區間測速起點( 25.2K)處設置有『區
    間測速起點』告示牌，前500 公尺處設置有行車速限測速照
    相告示牌，東向區間測速終點( 28.2K)處設置有『區間測速
    終點』告示牌，前500 公尺處設置有行車速限測速照相告示
    牌。」等語，有新北市政府警察局中和分局110 年1 月27日
    新北警中交字第1104615099號函在卷可稽( 本院卷一第95頁
    ) ，該查復內容核與系爭違規地點周遭之相片相符( 本院卷
    一第99頁) ；復經檢視系爭違規地點周遭之相片可知，舉發
    機關於臺64線快速道路東向區間測速起點( 25.2K)前500 公
    尺處及測速終點( 28.2K)前500 公尺處均設置最高速限標誌
    「70」( 限5)標誌及測速取締標誌「警52」( 紅框三角形警
    告標示) 標誌，該取締告示牌及限速標誌之豎立位置明顯可
    見，圖樣清晰可辨，亦無遭受樹木或其他物體遮蔽之情，在
    日間有自然光線、夜間有路燈照明之情形下，足可清楚辨識
    ，且其與區間測速起點、終點之距離均為500 公尺，顯已符
    合前揭「快速公路應於300 公尺至1000公尺間，明顯標示」
    之舉發要件。是該告示牌之設置，業已盡告知用路人依速限
    駕駛之作為義務，足以促請駕駛人注意不得違規行駛，已堪
    認符合處罰條例第7 條之2 第3 項「明顯標示」之意旨。原
    告猶執前詞主張撤銷原處分，顯無足採。
  ㈣原告復主張區間測速儀器設備及系統尚未合乎國家標準規範
    云云；按汽車駕駛人經以科學儀器取得證據資料證明其行為
    違規，如當場不能或不宜攔截製單舉發者，得逕行舉發，處
    罰條例第7 條之2 第1 項第7 款定有明文。區間測速係由車
    輛通過偵測點時辨識號牌並記錄系統時間，以固定兩點間之
    距離及通行時間換算所得區間平均速率為科學證據，藉以證
    明行經該區間路段之車輛是否超速，是以區間測速方式執法
    ，應可認符合前揭「以科學儀器取得證據資料」之情形。於
    具體執行上，區間測速裝置包含起點攝影機、終點攝影機、
    及控制主機或中央伺服器等，其基本運作方式為車輛行經偵
    測區域時，起點攝影機、終點攝影機各自以拍照或錄影方式
    記錄車輛通過偵測區域（起點、終點）之時刻，並以時戳之
    形式疊加於該影像上，嗣再依據該測速區間之通行距離，比
    對車輛通行時間以計算車輛之區間平均速率。為正確計算取
    得速率，各系統裝置間之時刻必須同步一致，就此，使用區
    間測速執法之單位應確保裝置之設置，透過網路、衛星或其
    他遠、近端通訊技術，協調各裝置間系統時鐘使其一致。至
    於區間測速系統各裝置時鐘是否同步一致，本須經由可資公
    信之機制驗證，系統所測定之速率方可作為認定事實之基礎
    。交通部公路總局曾於109 年4 月30日邀集相關單位研商，
    決議包括「經濟部標準檢驗局將針對新型系統性設備之原理
    及量測模式召開會議，從使用、技術面研議建立國家標準之
    檢定及驗證方式，並提供專線寬頻伺服器節點供各警察單位
    使用，減少網路傳輸產生之誤差」、「在經濟部標準檢驗局
    尚未建立國家標準檢定及驗證方式前，將由交通部道路交通
    安全督導委員會會同內政部警政署、交通部路政司及公路總
    局邀集專家學者及第三方公正單位，針對設備校時機制、誤
    差、除錯及申訴處理等建立系統認證的標準規範」、「內政
    部警政署研議針對區間測速執法系統設備訂定一致的系統驗
    證、內部複檢機制及違規舉發作業要領規定，俾利未來各警
    察機關可依規定週期或時間請第三方驗證機構定期辦理驗證
    ，若驗證有疑慮問題即應暫停系統執法作業，俟驗證無疑義
    問題後再行恢復」等項（參上揭交通部公路總局重要新聞稿
    ，本院卷三第285 至287 頁），亦均再三強調區間測速系統
    須經驗證以昭公信。經查本件之區間測速系統，乃由新北市
    政府警察局交通警察大隊所設置，而新北市政府警察局建置
    之區間測速設備前端偵測器以及後端運算主機均各自獨立與
    「國家時間與頻率標準實驗室」對時，而偵測器以及運算主
    機交換資料時會再對時一次，最後員警透過系統平台舉發時
    ，系統會再次檢視該筆案件的時間資料是否正確，以多重檢
    核機制確保舉發資料正確性等情，有新北市政府警察局中和
    分局110 年1 月27日新北警中交字第1104615099號函暨檢附
    新北市政府警察建置區間平均速率執法設備硬體資料、經銷
    授權保固暨原廠出廠證明書、產地證明、出廠保固證明書、
    切結書、出廠證明書、新北市政府警察局中和分局110 年8
    月23日新北警中交字第1104661309號函暨檢附109 年1 月2
    日、4 日臺64縣東向對時紀錄表各1 份等在卷可參( 本院卷
    一第95至113 頁，卷二第13至227 頁) 。再查，根據新北市
    政府警察局中和分局檢具之前開關於本件違規路段之設備傳
    送時間與伺服器接收時間對時紀錄（本院卷二第13至227 頁
    ）可見，本件原告行經違規地點之時( 109 年1 月2 日12時
    48分2 秒、12時50分以及109 年1 月4 日8 時50分8 秒以及
    8 時52分5 秒) ，該設備傳送時間與伺服器接收時間差距不
    到1 秒（本院卷二第23頁、第96頁），縱以1 秒誤差計算，
    仍無礙於原告駕車行經系爭違規地點超速違規行為之成立，
    是以，該系統所紀錄之車輛行經時間、及據以計算判定之速
    度，尚無顯然誤差失真，導致員警舉發原告超速違規行為有
    誤之結果。據此，足認本件區間測速儀器之測速數據可信為
    真，其公正性亦值採認，是本件區間測速儀器於上揭事實概
    要欄所示之時間及地點，所測得系爭車輛之車速有超速20公
    里以內之事實，應堪以認定。原告質疑本件區間測速系統之
    準確性，然並未見其舉證證明該系統有何故障或測量失準之
    情，尚難採認。
六、綜上所述，原告主張各節，均乏依據，要不可取。本件被告
    認定原告駕駛系爭車輛於上開時、地，確有「汽車駕駛人行
    車速度，超過規定之最高時速20公里以內」之違規行為，核
    屬明確。從而，被告依處罰條例第33條第1 項第1 款、第63
    條第1 項第1 款及裁罰基準表等規定，逕行裁處原告如原處
    分所示，於法並無違誤。原告猶執前詞指摘原處分不當，訴
    請撤銷原處分，為無理由，應予駁回。
七、本件判決基礎已臻明確，兩造其餘攻擊防禦方法與訴訟資料
    ，及原告其他證據調查之聲請，經本院審核後，認與本件判
    決結果不生影響，且無調查之必要，爰不再一一論述及為調
    查，併此敘明。
八、本件第一審裁判費為300 元，依法應由敗訴之原告負擔，且
    係原告於起訴時繳納，爰確定第一審訴訟費用額如主文第 2
    項所示。
九、據上論結，本件原告之訴為無理由，依行政訴訟法第98條第
    1 項前段、第237 條之7 、第237 條之8 第1 項、第237 條
    之9 第1 項、第236 條，判決如主文。
中    華    民    國  110     年    10    月    22    日
                  行政訴訟庭  法  官  謝琬萍
以上正本係照原本作成。
如不服本判決，應於判決送達後20日內，向本院提出上訴狀並表
明上訴理由（原判決所違背之法令及其具體內容或依訴訟資料可
認為原判決有違背法令之具體事實），其未載明上訴理由者，應
於提出上訴後20日內向本院補提理由書（上訴狀及上訴理由書均
須按他造人數附繕本，如未按期補提上訴理由書，則逕予駁回上
訴），並應繳納上訴裁判費新臺幣750元。
中    華    民    國   110    年    10    月    22    日
                              書記官  林麗文